臺灣嘉義地方法院刑事判決
111年度訴字第22號
公  訴  人  臺灣嘉義地方檢察署檢察官
被      告  鄧勝鴻



指定辯護人  戴雅韻律師
上列被告因違反毒品危害防制條例等案件，經檢察官提起公訴（
110年度偵字第10388、11384、11385、11386號），本院判決如
下：
    主  文
鄧勝鴻犯如附表編號1至編號8罪名及宣告刑欄所示之罪，各處如
附表編號1至編號8罪名及宣告刑欄所示之刑。應執行有期徒刑伍
年陸月。
扣案之IPHONE手機壹支(IMEI：000000000000000)、SIM卡壹枚(
門號0000000000號)均沒收；未扣案之犯罪所得新臺幣壹萬陸仟
元沒收，於全部或一部不能沒收或不宜執行沒收時，追徵其價額
。
    事  實
一、鄧勝鴻明知甲基安非他命係毒品危害防制條例列管之第二級
    毒品，非經許可，不得販賣，竟基於販賣第二級毒品甲基安
    非他命以營利之犯意，以IPHONE手機(IMEI：0000000000000
    00)，搭配門號0000000000號SIM卡作為聯絡毒品交易之工具
    ，先後於如附表編號(下稱編號)1-8所示時間、地點，各以
    如編號1-8所示毒品交易價格，販賣如編號1-8所示甲基安非
    他命數量予如編號1-8所示之購毒者即賴清龍、張晊榮與李
    益宗(合資購買)、沈源福、賴昭瑋（各次販賣之時間、地點
    、對象、價格及數量，各詳如編號1-8所示）。
二、案經嘉義縣警察局竹崎分局(下稱竹崎分局)報告臺灣嘉義地
    方檢察署(下稱嘉義地檢署)檢察官偵查起訴。
    理  由
一、關於證據能力之認定：
  ㈠按被告以外之人於審判外之言詞或書面陳述，除法律有規定
    者外，不得作為證據，刑事訴訟法第159條第1項定有明文。
    又被告以外之人於審判外之陳述，雖不符同法第159條之1至
    第159條之4之規定，而經當事人於審判程序同意作為證據，
    法院審酌該言詞陳述或書面陳述作成時之情況，認為適當者
    ，亦得為證據；當事人、代理人或辯護人於法院調查證據時
    ，知有第159條第1項不得為證據之情形，而未於言詞辯論終
    結前聲明異議者，視為有前項之同意，同法第159條之5第1
    項、第2項亦有明定。本判決下列所引用被告以外之人於審
    判外之陳述，經本院提示後，檢察官、被告及其辯護人均同
    意作為證據(訴字卷第105-107頁)，亦未於言詞辯論終結前
    聲明異議，本院審酌該等供述證據作成時之情況，尚難認有
    何違法取證或其他瑕疵，且與待證事實具有關連性，認為以
    之作為證據應屬適當，自均有證據能力。
  ㈡又本案判決所使用之非供述證據部分，檢察官、被告及其辯
    護人不爭執其證據能力，且查無公務員違背法定程序而取得
    之情事，依刑事訴訟法第158條之4反面解釋，亦有證據能力
    。
二、認定犯罪事實之證據及理由：
  ㈠上揭犯罪事實，業經被告於警詢、偵訊、本院訊問、準備程
    序及審理時均坦承不諱（竹崎分局嘉竹警偵字第1100019787
    號警卷【下稱19787號警卷】第4-25、31頁、偵字10388號卷
    一第342-344頁、聲羈卷第28-29頁、訴字卷第103-104、161
    -162、217、343-345、463-464頁)，核與證人賴清龍、張晊
    榮、李益宗、沈源福、賴昭瑋於警詢、偵訊時之證述相符(1
    9787號警卷第36-47、80-85、98-99、103、116、127-135頁
    、偵字10388號卷一第177-179、204、294-295、324、474-4
    76頁)，並有本院110年度聲搜字第698號搜索票、搜索扣押
    筆錄、扣押物品目錄表、扣押物品收據、手機通訊紀錄翻拍
    照片、手機雙向通聯紀錄、高速公路車輛形跡軌跡各1份、
    扣押物品清單2份、通訊監察譯文表、車輛詳細資料報表、
    指認犯罪嫌疑人紀錄表各3份、門號查詢資料4份、本院通訊
    監察書8份附卷供參(竹崎分局嘉竹警偵字第1100019776號警
    卷第86-109頁、19787號警卷第44-47、128-131、140-148、
    161-171、174、176、178、179、196-200、289-291頁、偵
    字11384號卷第15-17頁、訴字卷第141-156頁)，足徵被告之
    自白與事實相符，堪以信採。
　㈡查販賣毒品之行為，本無一定之公定價格，且毒品可任意分
    裝或增減其分量，其各次買賣之價格，或隨供需雙方之資力
    、關係之深淺、需求之數量、貨源之充裕與否、販賣者對於
    資金之需求殷切與否，以及政府之查緝態度，進而為各種不
    同之風險評估，而為機動性調整，非一成不變；販賣者從各
    種「價差」、「量差」或「純度」謀取利潤方式，或有差異
    ，然其所圖利益之非法販賣行為目的，則屬相同，並無二致
    。又毒品之非法交易，向為政府查禁森嚴且重罰不寬貸，衡
    諸常情，苟無利可圖，應無甘冒被查緝嚴懲之危險，是必有
    從中牟利之意圖及事實，應屬符合論理法則且不悖於社會通
    常經驗之合理判斷。本案被告就編號6之犯罪事實，係以以
    新臺幣(下同)3,500元向林順良購得甲基安非他命1包後，以
    4,000元販賣予張晊榮與李益宗(詳見後述)，參以被告於本
    院審理時供述：編號6部分其購入之後直接交給張晊榮、李
    益宗，轉手差價為500元等語(訴字卷第463頁)，是被告就編
    號6之販毒行為，自有販賣營利之意圖；至被告就編號1-5、
    7、8之犯罪事實，雖無直接證據得認定其原先取得用以販售
    予賴清龍、沈源福、賴昭瑋甲基安非他命之確定價格，然揆
    諸上開說明，被告販賣甲基安非他命予賴清龍、沈源福、賴
    昭瑋，應有差價利益；參以被告於警詢時供稱：其從110年6
    月底開始販賣第二級毒品安非他命牟利，大概只有獲利3,00
    0元等語(19787號警卷第31頁)，以此，被告就編號1-8販賣
    第二級毒品甲基安非他命之行為可獲得利益，則被告就編號
    1-8之犯罪事實具有販賣營利之意圖，應堪認定。　
　㈢綜上，本案事證明確，被告犯行堪以認定，應依法論科。
三、論罪科刑：
　㈠論罪部分：
　⒈核被告就編號1-8犯罪事實所為，均係犯毒品危害防制條例第
    4條第2項之販賣第二級毒品罪。
　⒉被告於販賣前持有甲基安非他命進而販賣，其單純持有之低
    度行為均為販賣之高度行為所吸收，不另論罪；又被告所犯
    上開各罪，犯意各別、行為互殊，應予分論併罰。
　㈡科刑部分：　
　⒈按犯第4條至第8條之罪於偵查及歷次審判中均自白者，減輕
    其刑，毒品危害防制條例第17條第2項定有明文。查被告於
    偵查、本院審理均坦認犯罪，是就編號1-8販賣甲基安非他
    命犯行，均符合毒品危害防制條例第17條第2項之規定，皆
    應依法減輕其刑。
　⒉被告另稱：其供出毒品來源，因而查獲其他正犯林順良，雖
    林順良恐刑責過重，未全部坦承，僅承認於110年9月4日以3
    ,500元之價格出售甲基安非他命1包予其，但其確實自始至
    終皆係向林順良購買毒品，請依毒品危害防制條例第17條第
    1項規定減輕其刑等語；按毒品危害防制條例第17條第1項規
    定所稱「供出毒品來源，因而查獲其他正犯或共犯者」，係
    指犯罪行為人供出與「本案」毒品來源有關之其他正犯或共
    犯資料，使調查或偵查犯罪之公務員得據以對之發動調查或
    偵查，並因此而確實查獲其人、其犯行者，始足當之（最高
    法院109年度台上字第2188號判決意旨參照）。本件經向竹
    崎分局、嘉義地檢署函詢關於林順良所涉毒品危害防制條例
    案件偵查結果，據竹崎分局檢附該分局偵查隊偵查佐(姓名
    詳卷)之職務報告載稱略以：林順良於110年9月份因涉嫌毒
    品案，遭他單位查獲並於毒品勒戒出獄後，行蹤漂浮不定，
    後與女友洪靖淳同居於嘉義縣中埔鄉，最近與女友吵架搬回
    嘉義縣竹崎鄉白杞村老家居住，經多次前往勘查、埋伏暨行
    動蒐證，發現其女友洪靖淳偶爾與其同住林順良家中，所接
    觸朋友大多為有毒品刑案資料之人口；經間接查訪得知對外
    聯絡均使用網路通訊軟體Facebook暱稱謝宜茹，難再以通訊
    監察方式蒐集販毒相關事證等語；另嘉義地檢署亦函覆稱：
    本署未因被告供述而查獲上手林順良等語；上情有竹崎分局
    111年2月14日嘉竹警偵字第1110002362號函附職務報告、嘉
    義地檢署111年2月18日嘉檢曉讓110偵10388字第1119004451
    號函附卷可稽(訴字卷第125-129頁)；然查，被告於111年5
    月18日於嘉義地檢署檢察官訊問時證述：於110年9月4日晚
    上9時在嘉義縣○○鄉○○○0號向林順良以3,500元購買1包安非
    他命；嗣林順良於111年6月14日在嘉義地檢署檢察官訊問時
    坦承：鄧勝鴻所稱110年9月4日晚上9時在嘉義縣○○鄉○○○0號
    向其以3,500元購買1包安非他命，確有此事，其與鄧勝鴻係
    用Facebook聯絡，當時一手交錢一手交貨等語，此亦有嘉義
    地檢署111年6月15日嘉檢曉孝111偵4360字第1119016277號
    函所附之訊問筆錄在卷可按(訴字卷第285-293頁)，而林順
    良所涉上開犯行(下稱林順良另案販毒犯行)經嘉義地檢署檢
    察官以111年度偵字第4360號追加起訴，並經本院以111年度
    訴字第102、376號判決處有期徒刑2年8月，有嘉義地檢署檢
    察官追加起訴書、本院刑事判決書附卷供參(訴字卷第335-3
    38、441-452頁)，上開事實自可認定；審酌林順良另案販毒
    犯行販賣甲基安非他命予被告之時間為110年9月4日21時許
    ，其在編號6販賣時間即同日21時59分之前，且2者相距不足
    1小時，時間緊密相接，參以被告於偵訊時供述編號6之來源
    為林順良，林順良亦確因被告供述經嘉義地檢署檢察官追加
    起訴，並經本院判決，是被告就編號6所販賣之甲基安非他
    命為林順良所提供，應可認定，被告就編號6犯行因供出毒
    品來源並查獲林順良，此合於毒品危害防制條例第17條第1
    項之規定，爰依法減輕其刑，並遞減之；至被告辯稱本案其
    餘犯行亦合於前開規定，然編號1-5犯行係在被告向林順良
    購毒之前所為，要難認林順良另案販毒犯行為編號1-5之毒
    品來源；又被告關於編號7-8販毒時間雖在林順良另案販毒
    犯行之後，然其時間分別相隔17日(編號7)、10日(編號8)，
    酌以林順良另案販毒犯行所販賣之毒品為甲基安非他命1包
    ，金額3,500元，與被告就編號6販賣之毒品為甲基安非他命
    2包，金額4,000元，金額上相差500元，是被告於向林順良
    購買甲基安非他命並出售予張晊榮及李益宗後，有無多餘毒
    品再於相隔10日出售賴昭瑋，及相隔17日出售沈源福，即有
    可疑；酌以被告就編號7、8所販賣之毒品均為甲基安非他命
    1包，價金分別為5,000元、1,000元，加計編號6之販毒價金
    4,000元，合計3次販毒所得價金為1萬元，對照林順良另案
    販毒犯行之價金3,500元，以此推算，若編號6-8之販毒來源
    均為林順良另案販毒犯行所出售，則被告該次向林順良購毒
    轉售利潤達6,500元，近於當初購毒價格之2倍，其利潤之高
    ，顯不合理；參以被告於本院審理時供述：編號6部分其購
    入後直接交給張晊榮、李益宗，轉手差價為500元等語(訴字
    卷第463頁)，足認被告向林順良購得甲基安非他命後，即直
    接販賣張晊榮、李益宗，應無多餘毒品販賣予沈源福、賴昭
    瑋，以此，被告所稱編號7、8販毒之毒品來源同為林順良另
    案販毒犯行所取得，為不可信；況被告雖供述附表編號1-5
    、7、8之販毒來源為向林順良購毒所得，然除其供述外，別
    無其他確切證據，亦未因此使調查或偵查犯罪之公務員據以
    對林順良發動調查或偵查，並因此確實查獲林順良犯行，揆
    之前開最高法院見解，被告就編號1-5、7、8之犯行，尚無
    毒品危害防制條例第17條第1項規定之適用。
　⒊又是否適用刑法第59條酌減其刑，乃實體法上賦予法院得為
    自由裁量之事項；而刑法第59條規定之酌量減輕其刑，必須
    犯罪另有特殊之原因與環境，在客觀上足以引起一般同情，
    認為即使予以宣告法定最低度刑，猶嫌過重者，始有其適用
    。此所謂法定最低度刑，固包括法定最低本刑；惟遇有其他
    法定減輕之事由者，則應係指適用其他法定減輕事由減輕後
    之最低度刑而言。倘被告別有其他法定減輕事由者，應先適
    用法定減輕事由減輕其刑後，猶認其犯罪之情狀顯可憫恕，
    即使科以該減輕後之最低度刑仍嫌過重者，始得適用刑法第
    59條規定酌量減輕其刑(最高法院111年度台上字第806號判
    決意旨參照)。被告本案販賣第二級毒品之犯行，固戕害他
    人身心健康，助長毒品氾濫，本不宜輕縱，然被告坦承犯行
    ，考量被告就編號1-5、7、8販賣第二級毒品之對象分別為
    賴清龍、沈源福、賴昭瑋，交易金額僅分別為2,000元(編號
    1)、1,000元(編號2-5、8)、5,000元(編號7)，人數、數額
    非謂甚多，相較於長期、大量販賣而獲取暴利之毒梟而言，
    被告所為對社會秩序與國民健康之危害，輕重顯然有別。是
    本院認被告所為編號1-5、7、8犯罪情節，即使依上開規定
    減輕其刑，縱處以處斷刑之最低度，猶嫌過重，且無從與大
    毒梟之惡行有所區隔，其犯罪情節與原先之刑度對照以觀，
    已屬過度評價而未符罪刑相當性及比例原則，爰依刑法第59
    條規定，酌量減輕其刑，並均依法遞減之。至編號6之犯行
    ，雖販毒對象為張晊榮與李益宗，金額為4,000元，其人數
    、數額亦不多，然被告就該次犯行業經供出林順良而獲減刑
    ，是被告就此犯行已獲2次減輕之恩典，相較法定刑度，已
    大幅減輕，縱未依刑法第59條酌減，亦難認有過度評價而未
    符罪刑相當性及比例原則之情事，是就編號6之犯行，依一
    般國民社會感情，對照其可判處之刑度，難認情輕法重，而
    有顯可憫恕之處，揆諸前開說明，與刑法第59條酌減其刑之
    規定尚有不符，自不適用該條規定予以酌減其刑。
　⒋爰以行為人之責任為基礎，審酌被告無視政府杜絕毒品犯罪
    禁令，販賣第二級毒品甲基安非他命予他人藉以牟利，危害
    社會治安及國民健康，助長國內施用毒品歪風，所為應予非
    難；惟念被告無前科資料，素行良好，且犯後坦承犯行，復
    兼衡其販賣毒品之對象、次數、所獲之利益，併衡以被告於
    本院審理時自陳其高職畢業之智識程度、未婚、無子女、現
    與女友同住、自營商號、經濟狀況勉持之家庭生活狀況（訴
    字卷第465頁），暨其犯罪目的、手段等一切情狀，分別量
    處如主文第1項所示之刑。再考量被告本案各罪之犯罪類型
    、行為態樣、手段、動機相近，責任非難重複之程度顯然較
    高，如以實質累加之方式定應執行刑，處罰之刑度恐將超過
    其行為之不法內涵與罪責程度，爰基於罪責相當之要求，於
    刑法第51條第5款所定之外部性界限內，綜合評價各罪類型
    、關係、法益侵害之整體效果，考量比例原則、平等原則、
    責罰相當原則、重複評價禁止原則為內涵之內部性界限，為
    適度反應被告整體犯罪行為之不法與罪責程度及對其施以矯
    正之必要性，定其應執行刑如主文第1項所示。
　⒌不予緩刑宣告之說明：被告請求就本案犯行給予緩刑之諭知
    ；惟按受2年以下有期徒刑、拘役或罰金之宣告，而有刑法
    第74條第1項第1款、第2款情形之一，認以暫不執行為適當
    者，得宣告2年以上5年以下之緩刑，其期間自裁判確定之日
    起算；刑法第74條第1項定有明文。本案被告所受刑之宣告
    ，均逾有期徒刑2年，依前開規定，自不符合緩刑之要件，
    被告請求宣告緩刑，於法不合，併此敘明。　
四、沒收部分：
　㈠按犯第4條之罪者，其供犯罪所用之物，不問屬於犯罪行為人
    與否，均沒收之；毒品危害防制條例第19條第1項定有明文
    。本案扣案之IPHONE手機1支(IMEI：000000000000000)、SI
    M卡1枚(門號0000000000號)，為被告作為聯繫販毒之工具，
    業經被告於準備程序、審理時自陳在卷（訴字卷第104、344
    、464頁），屬供被告犯販賣第二級毒品罪所用之物，不問
    屬於被告與否，均應依毒品危害防制條例第19條第1項之規
    定宣告沒收。
　㈡又犯罪所得，屬於犯罪行為人者，沒收之。於全部或一部不
    能沒收或不宜執行沒收時，追徵其價額；刑法第38條之1第1
    項前段、第3項亦有明定。本件被告販賣毒品所得共計16,00
    0元，均由被告取得，雖未扣案，仍應依刑法第38條之1第1
    項前段規定宣告沒收，且依同條第3項規定，於全部或一部
    不能沒收或不宜執行沒收時，追徵其價額。
　㈢末按沒收新制係參考外國立法例，為契合沒收之法律本質，
    認沒收為刑法所定刑罰及保安處分以外之法律效果，具有獨
    立性，而非刑罰（從刑），已明定沒收為獨立之法律效果，
    在修正刑法第五章之一以專章規範，故判決主文內諭知沒收
    ，已毋庸於各罪項下分別宣告沒收，亦可另立一項合併為相
    關沒收宣告之諭知，使判決主文更簡明易懂（最高法院108
    年度台上字第1611號判決意旨參照）。為使本案沒收之諭知
    更加明確而易於辨明，不致因強行拆解犯罪所得於各個主文
    項下，滋生過度細分但毫無實益之結果，爰於主刑諭知之外
    ，就應予沒收之供犯罪所用之物、犯罪所得另立如主文第2
    項獨立列載，合併諭知沒收、追徵，附此敘明。
據上論斷，應依刑事訴訟法第299條第1項前段，毒品危害防制條
例第4條第2項、第17條第1項、第2項、第19條第1項，刑法第11
條、第51條第5款、第38條之1第1項前段、第3項，判決如主文。
本案經檢察官周欣潔提起公訴，檢察官徐鈺婷到庭執行職務。
中　　華　　民　　國　　111 　年　　12　　月　　8 　　日
            刑事第一庭   審判長  法　官   王慧娟
                                 法  官   黃美綾
                                 法  官   林富郎
以上正本證明與原本無異。
如不服本判決應於收受本判決後20日內向本院提出上訴書狀，並
應敘述具體理由。其未敘述上訴理由者，應於上訴期間屆滿後20
日內向本院補提理由書狀（均須按他造當事人之人數附繕本）「
切勿逕送上級法院」。 
中　　華　　民　　國　　111 　年　　12　　月　　8 　　日
　　　　　　　　　　　　　　　 　書記官　 陳雪鈴　　　
附錄本案論罪科刑法條全文：
毒品危害防制條例第4條第2項
製造、運輸、販賣第二級毒品者，處無期徒刑或10年以上有期徒
刑，得併科新臺幣1千5百萬元以下罰金。

【附表】
編 號 販毒者 購毒者 交易時間 交易地點 交易毒品之種類、數量及價格(新臺幣) 交易方式 罪名及宣告刑 1 鄧勝鴻 賴清龍 110 年 6月24日13時許 嘉義縣○○鄉○○村0○○○○村0○○00號之1賴清龍住家後面路口 第二級毒品甲基安非他命1包，2,000元 賴清龍以行動電話0000000000號向鄧勝鴻行動電話0000000000號聯繫購買後，由鄧勝鴻前往，現場交付毒品與賴清龍，交易成功。 鄧勝鴻販賣第二級毒品，處有期徒刑貳年柒月。 2 鄧勝鴻 賴清龍 110 年 6月29日19時40分許 深坑村深坑50號之1賴清龍住家後面路口 第二級毒品甲基安非他命1包，1,000元 賴清龍以行動電話0000000000號向鄧勝鴻行動電話0000000000號聯繫購買後，由鄧勝鴻前往，現場交付毒品與賴清龍，交易成功。 鄧勝鴻販賣第二級毒品，處有期徒刑貳年柒月。 3 鄧勝鴻 賴清龍 110 年7月1日17時許 深坑村深坑50號之1賴清龍住處附近廟宇 第二級毒品甲基安非他命1包，1,000元 賴清龍以行動電話0000000000號向鄧勝鴻行動電話0000000000號聯繫購買後，由鄧勝鴻前往，現場交付毒品與賴清龍，交易成功。 鄧勝鴻販賣第二級毒品，處有期徒刑貳年柒月。 4 鄧勝鴻 賴清龍 110 年7月21日22時許 深坑村深坑50號之1賴清龍住家後面路口 第二級毒品甲基安非他命1包，1,000元 賴清龍以行動電話0000000000號向鄧勝鴻行動電話0000000000號聯繫購買後，由鄧勝鴻前往，現場交付毒品與賴清龍，交易成功。 鄧勝鴻販賣第二級毒品，處有期徒刑貳年柒月。 5 鄧勝鴻 賴清龍 110 年7月24日22時30分許 深坑村深坑50號之1賴清龍住家後面路口 第二級毒品甲基安非他命1包，1,000元 賴清龍以行動電話0000000000號向鄧勝鴻行動電話0000000000號聯繫購買後，由鄧勝鴻前往，現場交付毒品與賴清龍，交易成功。 鄧勝鴻販賣第二級毒品，處有期徒刑貳年柒月。 6 鄧勝鴻 張晊榮 、李益宗(2人合資) 110 年9月4日21時59分後某時許 嘉義縣○○鄉○○村○○○0000號新象園餐廳附近 第二級毒品甲基安非他命2包，4,000元 張晊榮以0000000000號與鄧勝鴻之行動電話0000000000號聯絡談妥購買甲基安非他命，由張晊榮駕駛W3-1832號自用小客車，搭載李益宗至嘉義縣中埔鄉中埔交流道附近，由張晊榮出面（2人各出資2,000元)與鄧勝鴻交易，現場交付毒品，交易成功。 鄧勝鴻販賣第二級毒品，處有期徒刑貳年貳月。 7 鄧勝鴻  沈源福  110 年9月21日凌晨某時許 嘉義縣中埔鄉同仁村圓山一帶路旁 第二級毒品甲基安非他命1包，5,000元 沈源福使用通訊軟體LINE(暱稱Sai沈)與鄧勝鴻(暱稱小鄧)聯繫購毒後，由鄧勝鴻前往，現場交付毒品與沈源福，交易成功。 鄧勝鴻販賣第二級毒品，處有期徒刑貳年捌月。 8 鄧勝鴻 賴昭瑋 110 年9月14日19時許 深坑村深坑50號之1賴昭瑋住處附近溪邊 第二級毒品甲基安非他命1包，1,000元 賴昭瑋以行動電話0000000000號向鄧勝鴻行動電話0000000000號聯繫購買後，由鄧勝鴻前往，現場交付毒品與賴昭瑋，交易成功。 鄧勝鴻販賣第二級毒品，處有期徒刑貳年柒月。